臺灣雲林地方法院民事判決
110年度簡上字第56號
上  訴  人  莊榮兆  
            邱賢明  
共      同
訴訟代理人  黃世  
被  上訴人  白龍興  
上列當事人間請求損害賠償事件，上訴人對於中華民國110年5月
19日本院虎尾簡易庭第一審判決（110年度虎簡字第17號）提起
上訴，本院於111年2月14日言詞辯論終結，判決如下：
    主      文
上訴駁回。
第二審訴訟費用由上訴人負擔。
    事實及理由
壹、程序方面：
    按言詞辯論期日，當事人之一造不到場者，得依到場當事人
    之聲請，由其一造辯論而為判決；不到場之當事人，經再次
    通知而仍不到場者，並得依職權由一造辯論而為判決，民事
    訴訟法第385條第1項定有明文。本件被上訴人於民國111年1
    月10日本院第一次言詞辯論期日經合法通知未到場，於111
    年2月14日言詞辯論期日經再次合法通知仍未到場，經核無
    民事訴訟法第386條各款所列情形，爰依上開規定，依職權
    由到場之上訴人一造辯論而為判決。
貳、實體方面：
一、上訴人主張：
　㈠上訴人於原審主張：上訴人邱賢明前因故將本票、印章及其
    他文件寄放在被上訴人處，請其代為保管，被上訴人因訴外
    人即上訴人邱賢明之前妻王雁、訴外人賴正穎間有土地買賣
    理賠金糾紛，為取得王雁之住址，以便代賴正穎取回理賠金
    因此取得分紅，竟利用保管上訴人邱賢明上開物品之機會，
    將上訴人邱賢明所寄放之本票塗改而偽造為王雁所簽發本票
    1紙（發票日：88年4月1日、票面金額：新臺幣《下同》3萬元
    、到期日：88年6月30日、利息起算日：88年6月30日、票據
    號碼：TH0000000，下稱系爭本票），並冒用上訴人邱賢明
    名義，以上訴人邱賢明為聲請人，持系爭本票向本院聲請本
    票裁定，經本院以100年度司票字第278號民事裁定（下稱系
    爭本票裁定）准許在案，嗣藉此查得王雁地址後，即撤回該
    本票裁定聲請，上訴人邱賢明因此遭王雁提起偽造有價證券
    之刑事告訴，被枉判有期徒刑3年2月（後改判3年6月）。上
    訴人邱賢明因被上訴人之侵權行為而受有精神慰撫金損害，
    上訴人邱賢明並將其損害賠償請求權於1萬元之範圍讓與上
    訴人莊榮兆，因此提起本件訴訟，並聲明：被上訴人應給付
    上訴人邱賢明10萬元、給付上訴人莊榮兆1萬元，及均自起
    訴狀繕本送達翌日起至清償日止，按年息百分之5計算之利
    息。
  ㈡上訴人於本院除引用原審之陳述及證據外，另補稱：
　　⒈原審法官於110年3月3日庭訊時經上訴人追訴為被告，即不
      得為本案判決，縱使判決亦屬無效判決。
　　⒉民法第197條第1項後段更明確規定自有侵權行為時起逾10
      年亦同。
　　⒊被上訴人是屬於偽造文書嫌疑犯之侵權行為，非屬一般債
      權債務關係之侵權行為，不受損害賠償請求權2年不行使
      而消滅之限制。
　　⒋被上訴人是屬於偽造文書嫌疑犯之侵權行為，應屬民法第1
      25條規定之侵權行為，請求權時效為15年。
　　⒌據原審卷110-5-17聲請院長行警告權追證9-14臺南地院100
      聲236判令夏法官應迴避與李彥文院長行警告權後，顏法
      官始認錯簽報院長許可迴避。即證上訴審不准查證人查真
      相只想審結本案即不同意實體判，請據中高分91上309發
      回地院亦請發回以免鈞長錯判後遭許宗力執行蔡總統公告
      消滅司法恐龍詳111-2.11自由時報剪報因人民可拒恐龍錯
      判有據。
　　⒍上訴人邱賢明每月可領前妻三萬元，沒有偽造本票之動機
      ，被上訴人為貪圖百萬元始有偽造本案動機，故應准保全
      證據。
　　⒎原審判決前不傳賴正穎證人有否給被上訴人百萬獎金及傳
      邱書俞司法事務官到庭為證人，查明本票正本有塗改痕跡
      ，即證明變造本票情事為何准所請之裁定。姑勿論是否有
      書記官貪污判罪相同不法，唯就三萬元本票有塗改痕跡不
      傳上訴人邱賢明本人到院查明即涉重大不法。原審違背91
      台上1300更判之教導未審先判，將以判決圖利被上訴人既
      有吳光陸與林宏信兩法官相同遭撤職之不法，即構成大法
      庭109台上大3214圖利即貪污及283頁95易2139查得公訴人
      逼兩法警偽證與84訴1367因上億元可朋分酬金而以判罪為
      罪犯許華非解套惡行之恐佈。
　　⒏原審卷㈡35頁故入人罪錯判確定；因88執1298檢施清火當包
      公行公益糾錯判始生88台非214等同自撤88台上609冤錯判
      ；對照上訴人邱賢明冤錯判至今尚未平反；唯因有瑕疵即
      鈞長不得引用詳高本院92重上更㈢95網判第508行有侵害28
      502故99他6060即成貪污有據。
　　⒐原審不准保全被上訴人保全上訴人邱賢明文件及印鑑，復
      不調查之審結，即與成囚犯陳榮和庭長收何智輝百萬元即
      成共犯，相同不法，追加黃麗文法官為被告，即於其判決
      理由壹第7-9行登載不實干擾審…暨民訴法32條曲解為33條
      如同陳榮和庭長收賄囚犯仍狡辯非賄款而係紅包之酬金歪
      理相同；未有塗改本票及變造本票不法自民訴法286條人
      性可敬法官先查之證據；且30年前百萬元等同現在近千萬
      元；李春地法官因邱茂榮主任檢察官轉賄150萬即為何智
      輝脫罪判罪20年重罪，即被上訴人為兩百萬一半獎金塗改
      其長期保管中之印鑑與本票，即屬應查之證據不查及不准
      保全，既非盡職可敬之法官詳曾德水庭長等…懲處申戒及
      免職之判決理由；故請求如北院趙子龍法官盡查真相之天
      職，而祈陳庭長准所請；及如臺中地院85聲833准保全公
      訴人偵訊錄音之執法，亦准保全被上訴人保管數年文書。
二、被上訴人之答辯：
　㈠被上訴人於原審辯以：本件於102年間迄今已逾侵權行為損害
    賠償請求權之2年時效而消滅；上訴人指摘被上訴人以立可
    白冒簽系爭本票，嫁禍栽贓上訴人邱賢明，純屬無稽，被上
    訴人均否認之，上訴人未舉證被上訴人有侵權行為成立要件
    ，空言受有損害，難認與被上訴人有相當因果關係。
　㈡被上訴人於本院除引用原審之陳述及證據外，另補稱：
　　⒈上訴人未提出具體新事實、新證據、新主張以實其說，被
      上訴人茲引用於原審所為之答辯及主張，並否認上訴人之
      憑空指摘，其上訴顯無理由。
　　⒉被上訴人並無侵權行為造成上訴人損害之原因，與上訴人
      所受損害間並無相當因果關係存在，對上訴人所受精神慰
      撫金自無須負賠償責任，是上訴人提起本件訴訟請求被上
      訴人賠償其所受損害，洵屬無據。
　　⒊原審是於110年5月19日判決，而上訴人於110年6月30日始
      提出民事聲明上訴暨上訴理由狀，是否已逾上訴期間？　
三、原審駁回上訴人之請求，上訴人不服提起上訴，並聲明：原
    判決廢棄，被上訴人應給付上訴人邱賢明10萬元、給付上訴
    人莊榮兆1萬元，及均自起訴狀繕本送達翌日起至清償日止
    ，按年息百分之5計算之利息。被上訴人則聲明：上訴駁回
    。
四、兩造不爭執之事實及本件之爭點：
  ㈠兩造不爭執之事實：
　　⒈上訴人邱賢明前因偽造有價證券，經臺灣彰化地方法院（
      下稱彰化地院）於104年3月26日以103年度訴字第466號判
      處有期徒刑3年2月，上訴人邱賢明不服提起上訴，經臺灣
      高等法院臺中分院（下稱臺中高分院）於104年10月14日
      以104年度上訴字第597號撤銷原判決，改判有期徒刑3年6
      月，上訴人邱賢明不服再提起上訴，由最高法院於105年2
      月3日以105年度台上字第378號駁回上訴確定。
　　⒉上訴人邱賢明將其請求被上訴人賠償精神慰撫金之1萬元權
      利轉讓與上訴人莊榮兆。
　　⒊上訴人於109年6月17日提起本件訴訟。
  ㈡本件之爭點：
　　⒈上訴人依據侵權行為及債權讓與之法律關係，請求被上訴
      人應給付上訴人邱賢明10萬元、給付上訴人莊榮兆1萬元
      ，及均自起訴狀繕本送達被上訴人之翌日起至清償日止，
      按年息百分之五計算之利息，是否有理由？
　　⒉上開請求權是否已罹於時效消滅？
五、本院之判斷： 
  ㈠就被上訴人辯稱上訴人提起本件上訴已逾上訴期間乙節，本
    院說明如下：
　　按提起上訴，應於第一審判決送達後20日之不變期間為之，
    但宣示或公告後送達前之上訴，亦有效力；提起上訴，如逾
    上訴期間或係對於不得上訴之判決而上訴者，原第一審法院
    應以裁定駁回之；上訴不合法者，第二審法院應以裁定駁回
    之，但其情形可以補正者，審判長應定期間先命補正，民事
    訴訟法第440條、第442條第2項、第444條第1項分別定有明
    文。經查，原審判決是於110年5月21日送達上訴人莊榮兆（
    見原審卷二第155頁），於110年5月25日寄存送達上訴人邱
    賢明（於110年6月4日發生送達之效力，見原審卷二第157頁
    ），而上訴人莊榮兆、邱賢明則分別於110年7月1日、110年
    6月11日提起上訴（見本院卷第9、11頁），顯然上訴人莊榮
    兆提起上訴已逾上訴期間，其上訴為不合法，亦無從命補正
    ，應由本院以裁定駁回之。上訴人邱賢明提起上訴則未逾上
    訴期間，其上訴為合法。
  ㈡就上訴人邱賢明之上訴部分：
　　⒈按判決書內應記載之事實，得引用第一審判決；判決書內
      應記載之理由，如第二審關於攻擊或防禦方法之意見及法
      律上之意見與第一審判決相同者，得引用之，民事訴訟法
      第454條第1項前段、第2項前段分別定有明文。此一規定
      ，依同法第436條之1第3項規定，於簡易程序之第二審亦
      有準用。經查，上訴人邱賢明與被上訴人在本院審理時所
      主張之攻擊或防禦方法均與在原審提出者相同，而本院對
      此攻擊或防禦方法之意見及法律上之意見，亦與第一審判
      決理由相同，是就上訴人邱賢明之上訴部分，原審判決理
      由之記載，均為本院所認同，並予以引用。
　　⒉按「當事人聲明之證據，法院應為調查。但就其聲明之證
      據中認為不必要者，不在此限。」、「法院認為必要時，
      得依職權訊問當事人。」、「依前條規定具結而故意為虛
      偽陳述，足以影響裁判之結果者，法院得以裁定處新臺幣
      三萬元以下之罰鍰。」民事訴訟法第286條、第367條之1
      第1項、第367條之2第1項分別定有明文。經查，上訴人邱
      賢明於原審110年3月3日行言詞辯論時已陳明其於93年間
      （後改稱為103年）即知悉其遭被上訴人冒用名義聲請本
      票裁定之事實，有原審110年3月3日言詞辯論筆錄在卷可
      稽（見原審卷一第280-286頁）。又上訴人邱賢明於被訴
      偽造有價證券之刑事案件審理時即辯稱：所有的過程都是
      被上訴人設計的；票上的「王雁」兩字可能是被上訴人填
      上去的，整件事情都是被上訴人主導的等語，復經本院調
      閱刑事卷核閱屬實，有彰化地院103年度訴字第466號偽造
      有價證券刑事卷104年1月15日、104年3月5日審判筆錄在
      卷可查（見本院卷第119-162頁）。是以，上訴人邱賢明
      於上開刑事案件審理中，即明知其所主張遭冒名持偽造之
      本票聲請本票裁定等事實，且確信冒名及偽造本票之行為
      人為被上訴人，然其卻遲至109年6月17日始提起本件訴訟
      請求損害賠償，顯然已逾2年之請求權時效，至為明確。
      所以，上訴人邱賢明聲請以證人身分傳訊被上訴人，及聲
      請傳訊邱書俞司法事務官及賴正穎到庭作證，經核均無再
      為調查之必要。
　　⒊上訴人邱賢明另聲請調閱其被訴偽造有價證券之全部刑事
      卷宗，尤其是執行卷中之刑案執行查核單部分，經核此部
      分與本件上訴人邱賢明之損害賠償請求權之時效是否已消
      滅之待證事實無關，無調查之必要。何況上訴人之訴訟代
      理人黃世雖係本件上訴時始受上訴人邱賢明委任，但其
      於原審審理中之110年2月2日、同年月23日即已到院閱覽
      原審所調得臺灣彰化地方檢察署（下稱彰化地檢署）105
      年執字第1344號卷全卷計19宗（包含彰化地檢署102年度
      他字第2198號、103年度偵續字第35號偵查卷、105年度執
      字第1344號執行卷，彰化地院103年度訴字第466號刑事卷
      ，臺中高分院104年度上訴字第579號刑事卷，見原審卷一
      第145、149-153、211頁），上訴人邱賢明即得透過其訴
      訟代理人而知悉上開卷宗內容。且原審於110年5月5日行
      言詞辯論時，原審法官已將上訴人邱賢明被訴偽造有價證
      券之全部刑事卷宗交予上訴人當庭閱覽，上訴人莊榮兆並
      陳稱：「105執1344執行卷第一頁彰化地檢署刑事執行案
      件查核單，這裡面的第七格『案件有無漏未處理或違背法
      令或再審事由，無才能執行發現令辦』，這個無跟發現令
      辦都沒有打勾，而且執行檢察官沒有用印，等於沒有查核
      ，說明欄裡面特別註明，『說明一，本單首三欄執行書記
      官填載後附以執行卷首頁』，最重要是說明二『其他各欄執
      行卷歸檔時，由執行檢察官查核填載，不得假手他人』，
      唯有檢察官才有能力查核判決有無違背法令」等語（見原
      審卷二第18、19、20頁），可見上訴人邱賢明已知悉刑案
      執行查核單內容，並無再調閱前開刑事卷之必要。 
  ㈢從而，就上訴人邱賢明部分，原審斟酌兩造主張及舉證情形
    ，綜據全辯論意旨，認為上訴人邱明賢基於侵權行為之法律
    關係，請求被上訴人應給付上訴人邱賢明10萬元及法定遲延
    利息，為無理由，而判決駁回上訴人邱賢明之請求，其認事
    用法並無違誤。上訴意旨指摘原審判決不當，求予廢棄改判
    ，為無理由，應駁回其上訴。
六、本件為判決之基礎已臻明確，自無再為調查上訴人所聲請調
    查證據之必要。另兩造其餘之攻擊或防禦方法及證據，經本
    院斟酌後，認為均不足以影響本判決之結果，亦與本件爭點
    無涉，自無逐一詳予論駁之必要，併此說明。
七、據上論結，本件上訴人莊榮兆之上訴為不合法，上訴人邱賢
    明之上訴為無理由，依民事訴訟法第444條第1項前段、第95
    條、第454條第2項、第436條之1第3項、第449條第1項、第7
    8條，判決如主文。
中　　華　　民　　國　　111 　年　　2 　　月　　24　　日
                  民事第二庭    審判長法  官  陳秋如
                                      法  官  楊昱辰
                                      法  官  蔡碧蓉
以上正本係照原本作成。
本判決不得上訴。
中　　華　　民　　國　　111 　年　　2 　　月　　24　　日
                                      書記官  鄭蕉杏